【裁判字號】    97,上易,889
【裁判日期】    980122
【裁判案由】    詐欺
【裁判全文】
臺灣高等法院臺中分院刑事判決         97年度上易字第889號
上  訴  人  臺灣臺中地方法院檢察署檢察官
被      告  甲○○
被      告  丙○○
選任辯護人  羅豐胤律師
            黃幼蘭律師
上列上訴人因被告等詐欺案件，不服臺灣臺中地方法院97年度重
訴字第577號中華民國97年3月14日第一審判決（起訴案號：臺灣
臺中地方法院檢察署95年度偵字第26146號），提起上訴，本院
判決如下：
    主  文
上訴駁回。
    理  由
一、本案經本院審理結果，認第一審判決被告丙○○、甲○○無
    罪並無不當，應予維持，並引用第一審判決書記載之證據及
    理由（如附件）。
二、本件檢察官上訴意旨係以：(一)被告丙○○不僅提供其所有
    國泰世華銀行豐原分行帳號000000000000號帳戶、復華商業
    銀行豐原分行帳號00000000000000號帳戶（下稱系爭2個帳
    戶）供告訴人丁○○、胡慧吟、巳○○、癸○○、乙○○、
    卯○○、庚○○、子○○、丑○○、己○○、辰○○、壬○○、寅○○等人（下稱告訴人等）匯入投資款項，且經一一
    勾稽卷附系爭2個帳戶之往來明細表以後發現，由被告丙○○臨櫃提領出現金之部分合計有新台幣（下同）41,783,642
    元（95年度偵字第26146號卷第10～155頁），而系爭2個帳
    戶匯入被告丙○○之夫江宗洋之銀行帳戶之金額合計亦有52
    ,216,503 元（95年度偵字第26146號卷第112～155頁），上
    開二項金額合計已將近1億元，則被告丙○○辯稱其從未將
    告訴人等人匯入其帳戶之金錢，挪走一分一毫，顯不可採。
    (二)被告丙○○絕非僅單純充作人頭，而提供系爭2個帳戶
    供何柏賢操作期貨、股票，被告丙○○亦曾自承，全部投資
    者之獲利亦由被告丙○○親自以臨櫃提款、匯回或提款卡轉
    帳等方式，給付給各個投資人（包括本案全部告訴人）；且
    系爭2個帳戶之存摺及印鑑，自始至終均由被告丙○○親自
    保管。故在前述情形下，被告丙○○關於系爭2個帳戶內之
    來往明細自不可能諉為不知，而經一一勾稽系爭2個帳戶後
    發現，投資人陸陸續續匯到系爭2個帳戶之總金額，其中再
    轉匯到期貨或股票專戶之金錢不到十分之一，換言之，投資
    人等匯到被告丙○○帳戶內之金錢，有九成以上並非如被告
    丙○○所辯解全部委由何柏賢拿去操作期貨或股票等語。(
    三)另被告甲○○為何柏賢之同居人，2人關係密切，被告甲○○除提供其所有國泰世華銀行中港分行帳號000000000000
    號帳戶供告訴人等匯入投資款項外，並提供其所有之聯邦期
    貨股份有限公司帳號000-0000000號及其母王陳朔暖所有之
    帳號為000-0000000號帳戶，供何柏賢操作期貨使用，而被
    告甲○○所有之上開銀行帳戶在告訴人等匯入投資款項後，
    並未如數用以投資股票或期貨，則被告甲○○雖未親自與告
    訴人等商談相關投資事宜，然依其與何柏賢間之關係緊密，
    且被告甲○○更提供其所有銀行帳戶及期貨帳戶供何柏賢使
    用，則其豈有對何柏賢之行為毫無聞問，而全不知情之理。
    綜上所述，原審認定事實有上述之錯誤，自難認原判決妥適
    ，請撤銷原判決，另為適當之判決。
三、本院查：
(一)被告丙○○部分：
１．依卷內被告丙○○之夫江宗洋於國泰世華銀行開立帳號000-
    00-0000000帳戶之交易明細分析（如附表3所示），可知：
    於93年8月10日起至94年12月21日止，自被告丙○○國泰世
    華銀行豐原分行帳號000-00-0000000之帳戶匯入至江宗洋之
    上開帳戶內之金額，計為54,883,970元（詳如附表4存入欄
    ）；自江宗洋上開帳戶匯出至丙○○國泰世華銀行豐原分行
    帳號000-00-000 0000帳戶之金額，計為35,695,312元（詳
    如附表4領出欄），兩相扣抵後餘額為19,188,658元（即54,
    883,970－35,695,312＝19,188,658），亦即上開江宗洋帳
    戶內有19,188,658元係投資者匯給丙○○用以投資之金額。
    至檢察官於上訴書中所載被告丙○○匯入其夫江宗洋之銀行
    帳戶之金額合計為52,216,503元及告訴人等之補充告訴理由
    狀稱係56,119,386元云云，核與卷證不符，並不足採。再者
    ，上開江宗洋之帳戶於該段期間，由該帳戶中以轉帳方式轉
    出之金額計22, 301,352元 (附表5金額總計)，經逐筆核對
    轉入有帳號、姓名者（係參與何柏賢之投資者，見附表5資
    料來源)之金額共有21,817,045元 (附表5有帳號、姓名），
    尚大於被告丙○○匯入江宗洋帳戶扣除江宗洋匯出至被告丙○○上開帳戶之19,188,658元，亦即，若以丙○○帳戶中匯
    入至江宗洋之帳戶而言，尚不足以用以支付付給投資人之利
    潤。至於被告丙○○臨櫃提領出現金之部分，被告丙○○辯
    以須以何柏賢總帳始知悉該等相對應之現金流向何處，然公
    訴人未進一步舉證致本院無從核對，唯依卷內江宗洋之交易
    明細資料可知: 如附表3中之93年11月22日支出234,715元，
    係分別轉至丁○○等人之帳戶（原審卷3第227至245頁)；如
    附表3中之94年2月1日支出233,520元，係分別轉至丁○○等
    人之帳戶（原審卷3第168至192頁)；如附表3中之94年4月25
    日支出163,541元，係分別轉至丁○○等人之帳戶（原審卷3
    第194至215頁)等，均有如被告丙○○所述之情，則被告丙○○所辯尚非不足採信。故而，上訴人以：由被告丙○○上
    開帳戶臨櫃提領出現金之部分為41,783,642元，又有匯入江
    宗洋之銀行帳戶之金額合計為52,216,503元，上開二項金額
    合計已將近1億元，足見被告丙○○辯稱其從未將告訴人等
    人匯入其帳戶之金錢，挪走一分一毫，顯不可採云云，核與
    事證不符，尚嫌空泛，並不足採信。
２．上訴人另以：被告丙○○絕非僅單純充作人頭，而提供系爭
    2個帳戶供何柏賢操作期貨、股票，被告丙○○亦曾自承，
    全部投資者之獲利亦由被告丙○○親自以臨櫃提款、匯回或
    提款卡轉帳等方式，給付給各個投資人 (包括本案全部告訴
    人)；且系爭2個帳戶之存摺及印鑑，自始至終均由被告丙○○親自保管。故在前述情形下，被告丙○○關於系爭2個帳
    戶內之來往明細自不可能諉為不知，而一一勾稽系爭2個帳
    戶後發現，投資人陸陸續續匯到系爭2個帳戶之總金額，其
    中再轉匯到期貨或股票專戶之金錢不到10分之1，換言之，
    投資人等匯到被告丙○○帳戶內之金錢，有9成以上並非如
    被告丙○○所辯解全部委由何柏賢拿去操作期貨或股票云云
    。然就股票買賣而言，投資者需於銀行開立證券交割戶，買
    入股票時需從該帳戶中扣款，賣出股票時資金亦需流入該帳
    戶之中；就期貨買賣而言，亦需於期貨公司開立保證金帳戶
    ，期貨於每日交易結束後即計算其損益。是以，當日若有投
    資人獲利即可獲取利潤，理論上應由證券或期貨帳戶中將錢
    轉入投資者之帳戶中，惟如此一來，若有其他投資者投入資
    金，仍須另外存入證券交割戶或期貨保證金專戶中，如此一
    提一入確會造成作帳上的麻煩。再參以被告丙○○確有以臨
    櫃提款、匯回或提款卡轉帳等方式給付給各個投資人之情，
    則被告丙○○辯稱：其依何柏賢指示先將當日欲發出之利潤
    金額先行扣除，分別匯入至各投資人之帳戶中，投資人所投
    入之資金並不會因此而減損，反倒是證券交割戶或期貨保證
    金專戶中原先應發給前投資者之資金即為後投資者所投入之
    資金，而無作帳上之麻煩，並非全然無據。再者，本案所調
    得之期貨保證金專戶交易明細，其進出之金額僅為買賣期貨
    之保證金，期貨之保證金交易乃係以財務槓桿之原理，將資
    金以擴大信用額度的方式在市場上進行操作，高度的槓桿交
    易可能會產生鉅額的利益或損失，故本案僅投入部份資金要
    屬合理之操作。上訴意旨以轉匯到期貨專戶之金錢不到10分
    之1，遽論被告丙○○與何柏賢有犯意聯絡及行為分擔，尚
    乏實據。
(二)被告甲○○部分：依告訴人等之指述其等從未與被告甲○○
    接觸過，而被告甲○○自始至終均陳以其僅係將帳戶交給何
    柏賢供其操作期貨、股票，再參以本院比對被告甲○○所有
    之國泰世華銀行中港分行帳號000000000000(94年度他字第
    378 8號卷第147至171頁)並無告訴人等13人之匯入款項記錄
    ，及公訴人亦未進一步舉證甲○○如何知悉何柏賢操作期貨
    、股票之方式，實難僅以被告甲○○與何柏賢間係同居而關
    係密切，遽以推論被告甲○○必然知悉何柏賢操作之情節。
(三)綜上所述，原審以公訴人所舉之證據，尚不能證明被告丙○○、甲○○有其所指之詐欺取財犯行，並使其產生無合理懷
    疑之確切心證。此外，復查無其他具體事證足資證明被告丙○○、甲○○有何公訴人所指之詐欺取財犯行，揆諸前開法
    條規定及判例意旨，而為被告丙○○、甲○○無罪之諭知，
    並無不合，檢察官仍執詞上訴指摘原判決不當云云，非可採
    取，上訴為無理由，應予駁回。
四、至於臺灣臺中地方法院檢察署97年度偵字第8347號、11680
    號、11681號移送意旨略以：被告丙○○、甲○○與共犯何
    柏賢基於意圖為自己不法所有之概括犯意聯絡，於92年11、
    12月間及93年2月間，以上開手法，共同詐欺朱蓉蓁、林瑞
    、辛○○、戊○○、午○○等人，因認被告丙○○、甲○○此部分所為，亦涉犯刑法第339條第1項之詐欺取財罪嫌，
    而與前揭經起訴部分有修法前連續犯之裁判上一罪關係，應
    為起訴效力所及云云。惟查，本案被告丙○○、甲○○經公
    訴人起訴之刑法第339條第1項之詐欺取財案件，業經本院認
    為被告丙○○、甲○○犯罪嫌疑不足，而為無罪之諭知，則
    移送併辦部分即無修法前連續犯之裁判上一罪之不可分關係
    ，是此部分本院自無從併案審理，應退回由公訴人另為適法
    之處理，附此敘明。
五、據上論斷，應依刑事訴訟法第373條、第368條，判決如主文
    。
本案經檢察官未○○到庭執行職務。
中    華    民    國    98    年    1    月    22     日
            刑事第三庭  審判長法  官  王  增  瑜
                              法  官  廖  柏  基
                              法  官  吳  進  發
以上正本證明與原本無異。
不得上訴。
                              書記官  柯  孟  伶
中    華    民    國    98    年    1    月    22     日


司法院資訊處製作；財團法人民間司法改革基金會備份。
